---
title: "Informe práctica 3"
author: "Adam Casas"
date: 'Compilado: `r format(Sys.Date(), "%d de %B del %Y")`'
output: 
  html_document:
    df_print: paged
    highlight: kate
    number_sections: yes
    theme: cerulean
    toc: yes
    toc_float: yes
---

```{r configuracion_inicial, include=FALSE}
knitr::opts_chunk$set(echo = TRUE,
                      message = F,
                      warning = F,
                      tidy = F)
##################################################
#######        Encoded in UTF-8        ###########
##################################################
```

***

# Integración de datasets de distintas especies con Análisis de Correlación Canónica (CCA)


Integrar datasets en Seurat V2 era tedioso, pues había que ejecutar varias líneas de código para obtener los resultados deseados. La 3ª versión de Seurat simplificó enormemente el protocolo con la aparición de los comandos `FindIntegrationAnchors()` y `IntegrateData`, pues ejecutan automáticamente la retahíla de pasos necesarios en Seurat V2.

Dicho esto, usaremos para este informe 2 datasets de scRNA-seq provenientes del trabajo de Butler _et al._ (2018). Los datasets en cuestión consisten en tejido pancreático de humano y de ratón, respectivamente. Aplicaremos el análisis de correlación canónica (CCA) para integrar sendos datasets.


## 4.1 Carga de datos, normalización, escalado y CCA

Primero cargamos las matrices de conteos de los datasets de interés:

```{r}
human.data <- read.table("./Archivos accesorios/Codigo y datos de las Practicas 1-4/data/pancreas_human.expressionMatrix.txt", sep = "\t")

mouse.data <- read.table("./Archivos accesorios/Codigo y datos de las Practicas 1-4/data/pancreas_mouse.expressionMatrix.txt", sep = "\t")
```


<br>

A continuación creamos dos objetos `seurat` a partir de dichas matrices de conteos y añadimos a sus metadatos la columna `species`, donde se recoge la información sobre la especie de la que provienen los datos.

preprocesamos los datos como haríamos en un protocolo cualquiera, _i.e._ normalizamos y escalamos los datos.

y detectamos genes diferencialmente expresados. Dado que las matrices de conteo de Butler _et al._ ya han filtrado las células mal secuenciadas, no tenemos que hacer ningún filtrado adicional.

```{r}
library(Seurat)
# Seurat V3.2 no es compatible con la ultima version de spatstat (2.0-1). Puedes
# instalar la versión previa con el siguiente comando:
#
# devtools::install_version(package = "spatstat", version = "1.64-1")

# Objeto seurat del dataset humano
human <- CreateSeuratObject(counts = human.data)
human@meta.data$species <- "human"
# human <- NormalizeData(human)
# human <- ScaleData(human)
# human <- FindVariableFeatures(human, selection.method = "vst")


# Objeto seurat del dataset murino
mouse <- CreateSeuratObject(counts = mouse.data)
mouse@meta.data$species <- "mouse"
# mouse <- NormalizeData(mouse)
# mouse <- ScaleData(mouse)
# mouse <- FindVariableFeatures(mouse, selection.method = "vst")
```


Hecho eso, ahora obtenemos los genes diferencialmente expresados (DEGs o _Differentially Expressed Genes_) en humano, los DEGs de ratón y los agrupamos en un único objeto mediante el comando `union`.

```{r}
pancreas.list <- list(human, mouse)
names(pancreas.list) <- c("human", "mouse")

pancreas.anchors <- FindIntegrationAnchors(object.list = pancreas.list, scale = T, normalization.method = "LogNormalize", reduction = "cca", dims = 1:20) # ya escalé los datos al crear los objetos seurat. TMB ejecuta FindVariableFeatures si no lo hiciste

pancreas.integrated <- IntegrateData(anchorset = pancreas.anchors, new.assay.name = "integrated", normalization.method = "LogNormalize", dims = 1:20)
```



Ahora escalamos los datos, con la particularidad de que esta vez ajustamos para la covariable confusora "Especie", codificada en la columna `orig.ident` del bolsillo `objeto@meta.data`. Tras ello crearemos una columna en los metadatos con información sobre la especie de la que provienen los datos:

```{r}
library(ggplot2)
library(cowplot)
library(patchwork)


# Run the standard workflow for visualization and clustering
pancreas.integrated <- ScaleData(pancreas.integrated, verbose = T)

pancreas.integrated <- RunPCA(pancreas.integrated, npcs = 20, verbose = T)

pancreas.integrated <- RunTSNE(pancreas.integrated, reduction = "pca", dims = 1:20)

pancreas.integrated <- RunUMAP(pancreas.integrated, reduction = "pca", dims = 1:20)


# Visualizamos los datasets integrados
DimPlot(pancreas.integrated, reduction = "pca", group.by = "species")
DimPlot(pancreas.integrated, reduction = "tsne", group.by = "species")
DimPlot(pancreas.integrated, reduction = "umap", group.by = "species")
```



Ahora clusters:

```{r}
pancreas.integrated <- FindNeighbors(pancreas.integrated, dims = 1:20)
pancreas.integrated <- FindClusters(pancreas.integrated, resolution = 1, method = "matrix", algorithm = 1)


DimPlot(pancreas.integrated, reduction = "umap", label = T, group.by = "species")
DimPlot(pancreas.integrated, reduction = "umap", label = T, group.by = "seurat_clusters")


DimPlot(pancreas.integrated, reduction = "tsne", label = T, group.by = "species")
DimPlot(pancreas.integrated, reduction = "tsne", label = T, group.by = "seurat_clusters")
```


Corremos el PCA para poder computar después la proyección t-SNE y acto seguido visualizarla:

```{r, eval = F}

library(ggplot2)
DimPlot(pancreas.combined, group.by='species', reduction = "tsne", pt.size = NULL, label = T) + 
  ggtitle("t-SNE") + theme(plot.title = element_text(hjust = 0.5))
```










<details>
<summary> __Ejercicio 3.1: Las células pancreáticas Beta (β) produce insulina (¿¿y las alfa y las Delta??). Puedes Identificar dichas células β en el dataset__ </summary>


Consulta la info de gen como __PDX1__ y __MAFA__ en _Genecards_ o similares, y luego la _Proteómic Tissue Expression Atlas_ o coom se llame

Tip: Use gene marker, e.g. PDX1. 


c("REG1A", "PPY", "SST", "GHRL", "VWF", "SOX10")

<br>

__Solución:__


</details>









<details>
<summary> __Ejercicio 3.2: Can you identify gene markers that are unique in the cluster of Pancreatic β cells?__ </summary>

<br>

__Solución:__


</details>







<details>
<summary> __Ejercicio 3.3: Can you identify genes that are differentially expressed between Pancreatic β cells and pancreatic α cells?__ </summary>

<br>

__Solución:__


</details>




<br>

***

# sessionInfo()

<details>

<summary> Click para mostrar </summary>

```{r, echo = F}
sessionInfo()
```

</details>
