---
title: "Tutorial Seurat V3 2700 PBMCs"
author: "Adam Casas"
date: "4/12/2020"
output: 
  html_document:
    df_print: paged
    highlight: kate
    number_sections: yes
    theme: cerulean
    toc: yes
    toc_float: yes
---

```{r setup, include=FALSE}
knitr::opts_chunk$set(echo = TRUE)
```

# Introducción a Seurat V3

Seurat es un paquete de R diseñado para trabajar con datos de single-cell RNA-seq (o secuenciación de ARN de célula única, en español). Con este paquete podrás realizar control de calidad, exploración y análisis de los ya mencionados datos. Seurat permite al usuario identificar e interpretar fuentes de heterogeneidad en mediciones de transcriptómica de célula única, e integrar diversos tipos de datos de célula única.

Si usas este paquete en tus investigaciones, sus desarrolladores recomiendan citar las siguientes fuentes:

* [Butler _et al._, Nature Biotechnology 2018](https://www.nature.com/articles/nbt.4096)

* [Stuart\*, Butler*, _et al._, Cell 2019](https://www.cell.com/cell/fulltext/S0092-8674(19)30559-8)


Seurat hace especial énfasis en las visualizaciones sencillas, interpretables y agradables a la vista, y han sido diseñadas para su fácil manejo tanto para investigadores computacionales como experimentales ( _i.e._ investigadores _in-silico_ e _in-vitro_).

Este paquete ha sido desarrollado y es actualmente mantenido por Andrew Butler, Paul Hoffman, Tim Stuart, Christoph Hafemeister, y Shiwei Zheng, todos ellos investigadores del [laboratorio Satija](https://satijalab.org/), en colaboración con otros tantos contribuyentes tales como Jeff Farrell y Karthik Shekhar, por mencionar algunos.


Para introducirnos en el workflow de Seurat, analizaremos el dataset de 2700 células mononucleares de sangre periférica (PBMCs en inglés), publicado por [10x Genomics](https://www.10xgenomics.com/). En este dataset se secuenciaron mediante técnicas de célula única 2700 células en la plataforma NextSeq 500 de Illumina.

> Nota: Las PBMCs corresponden a linfocitos y monocitos.

En este tutorial se trabajará el control de calidad o QC, filtrado de datos, cálculo de genes con elevada varianza, reducción de dimensionalidad, clustering basado en grafos e identificación de marcadores de clusters.


# Setup the Seurat object

Para comenzar el tutorial, primero necesitamos descargar las lecturas crudas de la plataforma NextSeq 500, las cuales están disponibles en mi repositorio de GitHub, y ubicarlas en la misma carpeta que este script.

Empezamos cargando las librerías a emplear y leyendo los datos crudos. El comando `Read10X` lee el output del pipeline "Cell Ranger" de 10X Genomics y devuelve una matriz de conteo de Identificadores Moleculares Únicos (o UMI en inglés). Los valores en esta matriz representan el nº de moléculas para cada característica ( _i.e._ gen; fila) que son detectados en cada celda (columna).

A continuación usamos la matriz de conteos para crear un objeto de tipo Seurat. Este objeto sirve a modo de contenedor tanto para los datos (la matriz de conteos, por ejemplo) como para los análisis (resultados del PCA o un clustering) de un dataset de célula única.

We next use the count matrix to create a Seurat object. The object serves as a container that contains both data (like the count matrix) and analysis (like PCA, or clustering results) for a single-cell dataset. For a technical discussion of the Seurat object structure, check out our GitHub Wiki. For example, the count matrix is stored in pbmc[["RNA"]]@counts.


```{r}
# Librerías
library(dplyr)
library(Seurat)
library(patchwork)

# Carpeta de trabajo:
setwd("./")


```


```{r, eval=F}
# Prueba tutorial 2700 PBMCs Seurat
# Fuente: https://satijalab.org/seurat/v3.1/pbmc3k_tutorial.html


library(dplyr)
library(Seurat)
library(patchwork)
setwd("C:/Users/Adam_/Desktop/Seurat/")

# Load the PBMC dataset
pbmc.data <- Read10X(data.dir = "./filtered_gene_bc_matrices/hg19/")
# Initialize the Seurat object with the raw (non-normalized data).
pbmc <- CreateSeuratObject(counts = pbmc.data, project = "pbmc3k", min.cells = 3, min.features = 200)
pbmc






#####################PREPROCESSING WORKFLOW##################################################

# The [[ operator can add columns to object metadata. This is a great place to stash QC stats
pbmc[["percent.mt"]] <- PercentageFeatureSet(pbmc, pattern = "^MT-")



# Visualize QC metrics as a violin plot
VlnPlot(pbmc, features = c("nFeature_RNA", "nCount_RNA", "percent.mt"), ncol = 3)





# FeatureScatter is typically used to visualize feature-feature relationships, but can be used
# for anything calculated by the object, i.e. columns in object metadata, PC scores etc.

plot1 <- FeatureScatter(pbmc, feature1 = "nCount_RNA", feature2 = "percent.mt")
plot2 <- FeatureScatter(pbmc, feature1 = "nCount_RNA", feature2 = "nFeature_RNA")
plot1 + plot2

pbmc <- subset(pbmc, subset = nFeature_RNA > 200 & nFeature_RNA < 2500 & percent.mt < 5)









#####################NORMALIZING THE DATA##################################################

pbmc <- NormalizeData(pbmc, normalization.method = "LogNormalize", scale.factor = 10000)

pbmc <- NormalizeData(pbmc)










#####################FEATURE SELECTION##################################################

pbmc <- FindVariableFeatures(pbmc, selection.method = "vst", nfeatures = 2000)

# Identify the 10 most highly variable genes
top10 <- head(VariableFeatures(pbmc), 10)

# plot variable features with and without labels
plot1 <- VariableFeaturePlot(pbmc)
plot2 <- LabelPoints(plot = plot1, points = top10, repel = TRUE)
plot1 + plot2








#####################SCALING THE DATA##################################################

all.genes <- rownames(pbmc)
pbmc <- ScaleData(pbmc, features = all.genes)









#####################PERFORM LINEAR DIMENSIONAL REDUCTION (PCA)##################################################

pbmc <- RunPCA(pbmc, features = VariableFeatures(object = pbmc))

# Examine and visualize PCA results a few different ways
print(pbmc[["pca"]], dims = 1:5, nfeatures = 5)

VizDimLoadings(pbmc, dims = 1:2, reduction = "pca")

DimPlot(pbmc, reduction = "pca")

DimHeatmap(pbmc, dims = 1, cells = 500, balanced = TRUE)

DimHeatmap(pbmc, dims = 1:15, cells = 500, balanced = TRUE)








#####################DETERMINE THE DIMENSIONAL OF THE DATASET##################################################

# NOTE: This process can take a long time for big datasets, comment out for expediency. More
# approximate techniques such as those implemented in ElbowPlot() can be used to reduce
# computation time
pbmc <- JackStraw(pbmc, num.replicate = 100)
pbmc <- ScoreJackStraw(pbmc, dims = 1:20)

JackStrawPlot(pbmc, dims = 1:15)


ElbowPlot(pbmc)









#####################CLUSTER THE CELLS##################################################

pbmc <- FindNeighbors(pbmc, dims = 1:10)
pbmc <- FindClusters(pbmc, resolution = 0.5)

# Look at cluster IDs of the first 5 cells
head(Idents(pbmc), 5)










#####################RUN NON-LINEAR DIMENSIONAL REDUCTION (t-SNE/UMAP)########################

# If you haven't installed UMAP, you can do so via reticulate::py_install(packages =
# 'umap-learn')
pbmc <- RunUMAP(pbmc, dims = 1:10)

# note that you can set `label = TRUE` or use the LabelClusters function to help label
# individual clusters
DimPlot(pbmc, reduction = "umap")

saveRDS(pbmc, file = "./2700pbmc_tutorial.rds")










#####################FINDING DIFFERENTIALLY EXPRESSED FEATURES (CLUSTER BIOMARKERS)########################

# find all markers of cluster 1
cluster1.markers <- FindMarkers(pbmc, ident.1 = 1, min.pct = 0.25)
head(cluster1.markers, n = 5)


# find all markers distinguishing cluster 5 from clusters 0 and 3
cluster5.markers <- FindMarkers(pbmc, ident.1 = 5, ident.2 = c(0, 3), min.pct = 0.25)
head(cluster5.markers, n = 5)


# find markers for every cluster compared to all remaining cells, report only the positive ones
pbmc.markers <- FindAllMarkers(pbmc, only.pos = TRUE, min.pct = 0.25, logfc.threshold = 0.25)
pbmc.markers %>% group_by(cluster) %>% top_n(n = 2, wt = avg_logFC)



cluster1.markers <- FindMarkers(pbmc, ident.1 = 0, logfc.threshold = 0.25, test.use = "roc", only.pos = TRUE)

VlnPlot(pbmc, features = c("MS4A1", "CD79A"))

# you can plot raw counts as well
VlnPlot(pbmc, features = c("NKG7", "PF4"), slot = "counts", log = TRUE)


FeaturePlot(pbmc, features = c("MS4A1", "GNLY", "CD3E", "CD14", "FCER1A", "FCGR3A", "LYZ", "PPBP", 
                               "CD8A"))


top10 <- pbmc.markers %>% group_by(cluster) %>% top_n(n = 10, wt = avg_logFC)
DoHeatmap(pbmc, features = top10$gene) + NoLegend()












#####################ASSIGNING CELL TYPE IDENTITY TO CLUSTERS########################

new.cluster.ids <- c("Naive CD4 T", "Memory CD4 T", "CD14+ Mono", "B", "CD8 T", "FCGR3A+ Mono", 
                     "NK", "DC", "Platelet")
names(new.cluster.ids) <- levels(pbmc)
pbmc <- RenameIdents(pbmc, new.cluster.ids)
DimPlot(pbmc, reduction = "umap", label = TRUE, pt.size = 0.5) + NoLegend()


saveRDS(pbmc, file = "./2700pbmc_final.rds")
```

